【裁判字號】    89,易,2902
【裁判日期】    900426
【裁判案由】    證券交易法
【裁判全文】
臺灣臺北地方法院刑事判決                        八十九年度易字第二九二號
    公  訴  人  臺灣臺北地方法院檢察署檢察官
    被      告  乙○○
    選任辯護人  羅美隆
右列被告因違反證券交易法案件，經檢察官聲請簡易判決處刑（八十九年度偵字第三
○五五號），本院簡易庭認應適用通常程序，移由本院審理，本院判決如左：
    主  文
乙○○無罪。
    理  由
一、公訴意旨略以：被告乙○○係台星文化事業股份有限公司（下稱台星公司）之總
    編輯兼業務經理，明知證券商須向財政部證券管理委員會申請核發營業許可及發
    給許可證照，方得營業，竟基於概括之犯意，自民國八十七年十一月起，連續以
    「台星公司」名義，在報紙及八十八年三月號台星股訊雜誌上，刊登廣告居間代
    客買賣佳和生物科技股份有限公司（下稱佳和公司）、景興發企業股份有限公司
    （下稱景興發公司）未上市股票，以此方式非法從事證券商之證券業務，迄八十
    八年五月十日經投資人向法務部調查局台北市調查處檢舉後，循線查獲，因認被
    告涉有證券交易法第四十四條第一項、第一百七十五條之罪嫌。
二、按犯罪事實應依證據認定之，無證據不得推定其犯罪事實；不能證明被告犯罪者
    ，應諭知無罪之判決，刑事訴訟法第一百五十四條、第三百零一條第一項定有明
    文。又行為之處罰，以行為時之法律有明文規定者為限，刑法第一條定有明文，
    查證券交易法，業經總統於八十九年七月十九日以（八九）華總（一）義字第八
    九○○一七八七二○號令修正公布，而本件公訴意旨認被告行為時，係八十七年
    十一月起至八十八年五月十日止，斯時與本案相關之證券交易法第六條、第十五
    條及第一百七十五條等規定，既然尚未經修訂，依據罪刑法定主義，自應適用修
    正前之舊法，為認定本件被告有無右揭犯行之依據。經核，公訴人認被告涉犯右
    揭罪嫌，無非係以證人丙○○、丁○○、王先銘、甲○○等人之證述及台星股訊
    三月號雜誌一本、台星公司0000000000000帳號存提款明細表影本
    一紙、八七─ＮＤ─0000000智躍科技股份有限公司普通股股票影本一紙
    為其主要論據。
三、訊據被告堅決否認涉有右揭犯行，辯稱：公星公司雖有刊登介紹以買賣「佳和公
    司」、「景興發公司」股票之廣告，伊嗣後並有居間買賣成交約四、五筆，但「
    佳和公司」及「景興發公司」均為未上市且未上櫃之公司，伊居間買賣該兩家公
    司之股票，並無違反證券交易法之規定等語。
四、經查，公訴意旨認被告乙○○違反證券交易法第四十四條第一項：「證券商須經
    主管機關之許可及發給許可證照，方得營業；非證券商不得經營證券業務」之規
    定，應依同法第一百七十五條（按本條及後述之同法第十五條、第六條規定，曾
    經總統於八十九年七月十九日以〈八九〉華總〈一〉義字第八九○○一七八七二
    ○號令修正公布）規定處斷。然：
（一）被告並非台星公司負責人，該公司負責人為案外人丁○○等情，業經丁○○到
      庭結證屬實（見本院九十年四月三日筆錄第二頁至第三頁），並有被告提出之
      台星公司設立登記事項卡在卷可憑；又證券交易法第四十七條及第四十五條第
      二項但書明文，證券商須為依法設立登記之公司，或經主管機關之許可，兼營
      證券業務之金融機關，而台星公司所營項目為「企業經營管理顧問業」、「家
      庭日常用品零售業」及「雜誌業」，並無修正前證券交易法第十五條所規定之
      證券承銷、自行買賣、行紀或居間等證券業務項目，有前述台星公司設立登記
      事項卡在卷可稽。可知被告或台星公司均非證券交易法第十六條所稱經營同法
      第十五條業務之「證券商」，且被告並非公星公司之負責人，是被告自無因其
      行為或依證券交易法第一百七十九條之規定，成為證券交易法第四十四條第一
      項前段之犯罪主體甚明（按前述證券交易法第四十四條、第四十七條、第四十
      五條、第十六條及第一百七十九條規定，均未經修訂）。
（二）又證券交易法所稱之「證券業務」，依修正前證券交易法第十五條規定，係指
      （一）有價證券之承銷；（二）有價證券之自行買賣；（三）有價證券買賣之
      行紀或居間等三種，可知前開三種「證券業務」，不論其所經營之型態為何，
      均以其所經營之標的為「有價證券」為前提，而修正前證券交易法第六條所稱
      之有價證券，謂政府債券及公開募集、發行之公司股票、公司債券及經財政部
      核定之其他有價證券，暨視為有價證券之新股認購權利證書、新股權利證書及
      前項各種有價證券之價款繳納憑證或表明其權利之證書，此與修正後證券交易
      法第六條定義之「有價證券」不同，即修正前之「有價證券」所稱之公司股票
      ，限於「公開募集、發行之公司股票」，與修正後之「有價證券」所稱之公司
      股票未加限制不同；又「公開募集、發行之公司股票」係指依公司法第一百三
      十三條、第二百六十八條及證券交易法相關規定申請公開募集、發行之股票（
      台灣高等法院八十五年度再字第三號判決參照）。準此，公訴意旨雖認被告有
      居間買賣「佳和公司」、「景興發公司」股票之行為，然「佳和公司」及「景
      興發公司」均非屬股票公開發行公司，此有財政部證券期貨管理委員會九十年
      三月十三日（九○）台財證（一）第一一四二四七號函在卷可稽，是被告縱有
      居間買賣前開「佳和公司」及「景興發公司」股票之行為，但該兩家公司既非
      屬股票公開發行公司，渠等公司所有之股票即非屬修正前證券交易法第六條所
      稱之「有價證券」，被告所為縱認屬實，但並非經營修正前同法第十五條所稱
      之「證券業務」，自無違反同法第四十四條第一項後段規定之可言。
（三）此外，又查無其他積極證據，足認被告確有違反修正前證券交易法之情事，應
      認不能證明被告犯罪，依法應諭知無罪之判決。
據上論斷，應依刑事訴訟法第三百零一條第一項，判決如主文。
本案經檢察官張安箴到庭執行職務
中      華      民      國    九十      年      四      月    二十六    日
                                      臺灣臺北地方法院刑事第三庭
                                          法  官  劉  台  安
右正本證明與原本無異
如不服本判決應於送達後十日內向本院提出上訴狀
                                          書記官  張  汝  琪
中      華      民      國    九十      年      四      月      三十    日


司法院資訊處製作；財團法人民間司法改革基金會備份。
